臺灣高等法院刑事判決
109年度交上易字第421號
上  訴  人  
即  被  告  萬世鈞
上列上訴人因過失傷害案件，不服臺灣新竹地方法院109年度交
易字第451號，中華民國109年11月12日第一審判決（起訴案號：
臺灣新竹地方檢察署109年度偵字第4663號），提起上訴，本院
判決如下：
    主  文
原判決撤銷。
甲○○犯過失傷害罪，處拘役貳拾日，如易科罰金，以新臺幣壹仟
元折算壹日。
    事  實
一、甲○○於民國108年10月22日下午5時18分左右，騎乘000-000
    車號普通重型機車，在新竹縣○○鄉○○路000號機車行前起步
    ，欲跨越雙黃線駛往對向車道，本應注意機車起駛前應注意
    車前狀況及左右來車，而依當時情形，並無不能注意之情事
    ，竟疏未注意即貿然起駛，適有乙○○騎乘000-000車號機車
    搭載當時7歲幼兒劉○懷，沿湖口鄉仁和路直行往中華路方向
    ，駛至上開路段時，為甲○○起駛之機車撞及，兩車均人車倒
    地，乙○○因此受有左手挫擦傷、右膝擦挫傷、右足擦挫傷等
    傷害，劉○懷受有左手第三及第四指擦傷、右膝擦挫傷、右
    腳底擦傷等傷害。警方據報至現場處理，甲○○於警方不知犯
    嫌前坦承肇事，並接受裁判。
二、案經乙○○、劉○懷訴由新竹縣政府警察局新湖分局報請臺
    灣新竹地方檢察署檢察官偵查起訴。 
    理  由
一、上訴人即被告甲○○上訴要旨
    本件交通事故雙方當事人以新臺幣（下同）2萬5,000元達成
    和解，被告已支付1萬5,000元，告訴人乙○○表示撤銷告訴，
    請撤銷原判決。
二、刑事訴訟法第238條第1項規定：「告訴乃論之罪，告訴人於
    第一審辯論終結前，得撤回其告訴。」其立法意旨，重在限
    制告訴乃論之罪撤回告訴之時期，以免肇致告訴人操縱訴訟
    程序及輕視裁判之流弊；告訴人逾此期間之撤回，依法不生
    效力。本件被告所涉過失傷害罪，第一審於109年10月27日
    辯論終結，同年11月12日宣判，被告與被害人方面於109年1
    2月2日簽立和解書，告訴人乙○○於本院110年1月20日審判庭
    表示：「我們已經和解，被告還有1萬元還沒匯入，我不想
    要告被告了。」（本院卷第48頁），告訴人乙○○撤回告訴之
    時間，已在第一審辯論終結之後，依法不生撤回告訴
　　之效力，本院仍應為實體之審理。　
三、認定被告過失傷害之證據及理由
  ㈠被告當日在新竹縣○○鄉○○路000號前，騎乘機車起步，欲跨越
    雙黃線駛往對向車道，疏未注意告訴人乙○○所騎乘由東往西
    之直行機車，致撞擊告訴人乙○○機車右側，告訴人乙○○及其
    幼兒劉○懷連人帶車倒地，告訴人乙○○因此受有左手挫擦傷
    、右膝擦挫傷、右足擦挫傷等傷害，告訴人劉○懷受有左手
    第三及第四指擦傷、右膝擦挫傷、右腳底擦傷等傷害，此情
    業經告訴人乙○○於警偵證述在卷，並有怡仁綜合醫院診斷證
    明書2紙及現場監視器翻拍照片、現場照片、道路交通事故
    現場圖、調查報告表等在卷可稽。被告對2車相撞之事亦不
    爭執。
　㈡被告於109年5月20日偵查庭供稱：「當時我的機車剛修理完
    畢，打算從仁和路往新工派出所方向走，我要到對向車道，
    我只注意紅綠燈在哪裡，我的角度沒有看到對方。」（偵卷
    第39頁反面），於109年9月17日原審準備程序供稱：「我當
    時有看前方跟右方沒有來車，沒有留意左方。」（原審卷第
    46頁），於109年10月27日原審審判庭供稱：「當時我在跟
    機車店人員談話，沒有留意對方來車而閃避。」（原審卷第
    87頁），被告坦承沒有注意左側有告訴人來車。
　㈢原審於109年10月27日當庭勘驗現場監視錄影光碟檔案，監視
    器畫面時間3秒，告訴人乙○○機車從畫面左側出現，直行；
    監視器畫面時間4秒，被告機車從畫面右側路邊起駛；監視
    器畫面時間5秒，被告機車往前行駛；監視器畫面時間6秒，
    被告機車撞擊直行之告訴人機車右側車身，兩車倒地（原審
    卷第86頁）。按汽機車起駛前應顯示方向燈，注意前後左右
    有無障礙或車輛行人，並應讓行進中之車輛行人優先通行，
    又汽機車行駛時，駕駛人應注意車前狀況及兩車並行之間隔
    ，並隨時採取必要之安全措施，為道路交通安全規則第89條
    第1項第7款、第94條第3項所明定。被告機車起駛欲往對向
    車道前進，依交通法令，應注意車前狀況與兩車並行之間隔
    ，隨時採取必要之安全措施，並禮讓告訴人乙○○直行機車優
    先通行，被告疏未注意告訴人乙○○直行機車，亦未禮讓告訴
    人乙○○機車先行，而撞擊告訴人乙○○機車右側，自屬有應注
    意而不注意之疏失。
　㈣又依道路交通事故現場圖及現場照片所示，湖口鄉○○路上繪
    有雙黃線，○○鄉○○路000號機車行在○○路北側，仁和路往新
    工派出所方向則在仁和路南側（偵卷第11頁至第14頁），被
    告欲從北側○○路000號機車行前，騎乘機車往新工派出所方
    向前進，屬跨越雙黃線而駛往對向車道，顯係違反交通法令
    而有缺失。
　㈤綜上，被告騎車不慎過失傷害告訴人乙○○、幼童劉○懷2人之
    犯行，足以認定。被告在原審否認過失，難以採信。
四、論罪之說明
　㈠被告騎乘機車疏未注意車前狀況及左右來車，亦未禮讓告訴
    人乙○○機車先行，撞擊告訴人乙○○機車，致告訴人乙○○、劉
    ○懷2人因而倒地受傷，核被告係犯刑法第284條前段之過失
    傷害罪。被告以一不當駕車行為，同時過失傷害告訴人乙○○
    及劉○懷2 人身體，所犯具同種想像競合犯之關係，依法從
    一重處斷。
　㈡被告肇事後停留於現場，並於有偵查犯罪權限之人員知悉 本
    件犯罪嫌疑人之前，在現場向到場處理之員警表示其為肇事
    者，有道路交通事故肇事人自首情形紀錄表在卷可參（偵卷
    第20頁），依刑法第62條前段規定，減輕其刑。 
　㈢被告雖有販賣毒品、多次施用毒品、竊盜、恐嚇等前科紀錄
    ，因本件係過失犯，故不論以累犯。
五、原判決之評斷
    刑之量定，法院應就繫屬之個案犯罪整體觀察，參酌刑法第
    57條所列各種情狀，以為科刑輕重之標準，其中刑法第57條
    第10款所稱犯罪後之態度，即包括犯人犯罪後，因悔悟而力
    謀恢復原狀，或賠償損害等情形（最高法院95年度台上字第
    6447號判決參看）。被告在第一審判決後之109年12月2日，
    與被害人方面達成和解，賠償告訴人乙○○、劉○懷2人共2萬5
    ,000元，現已支付1萬5,000元，有和解書在卷可考，復經告
    訴人乙○○陳述屬實，告訴人乙○○並於本院辯論期日表示無意
    再行訴訟，則原量刑之基礎已有變更，原審不及審酌上情，
    被告指原審判決不當，為有理由，應由本院撤銷改判。
六、量刑之說明　　
    爰以行為人責任為基礎，審酌被告騎乘動力交通工具行駛於
    道路上，本應遵守道路交通規則，以維自身及大眾安全，卻
　　違規跨越雙黃線，又未注意左方告訴人乙○○直行來車，貿然
    自路邊起駛，因而肇致告訴人乙○○等2人受傷，兼衡被告於
    偵查期間多次不出席調解庭，在原審否認犯行，在第一審判
    決之後雙方達成和解，及其高中畢業之智識程度、現從事作
    業員，暨其他一切情狀，量處拘役20日，並諭知易科罰金之
    折算標準。
據上論斷，應依刑事訴訟法第369條第1項前段、第364條、第299
條第1項前段、刑法第284條前段、第62條前段、第41條第1項前
段、刑法施行法第1條之1第1項，判決如主文。
本案經檢察官沈郁智提起公訴，檢察官羅松芳到庭執行職務。
中　　華　　民　　國　　110 　年　　2 　　月　　3 　　日
     　　　　　　 刑事第九庭    審判長法　官  潘翠雪
                                      法　官  陳俞婷
                                      法　官  曾德水
以上正本證明與原本無異。
不得上訴。
                                      書記官  陳怡君
中　　華　　民　　國　　110 　年　　2 　　月　　4 　　日
附錄：本案論罪科刑法條全文　　　　　　　　　　　　　　　
中華民國刑法第284條前段
因過失傷害人者，處一年以下有期徒刑、拘役或十萬元以下罰金
；致重傷者，處三年以下有期徒刑、拘役或三十萬元以下罰金。